【裁判字號】    98,訴,372
【裁判日期】    990212
【裁判案由】    毒品危害防制條例
【裁判全文】
臺灣士林地方法院刑事判決               98年度訴字第372號
公  訴  人  臺灣士林地方法院檢察署檢察官
被      告  乙○○
選任辯護人  蔡明和律師
上列被告因毒品危害防制條例案件，經檢察官提起公訴（98年度
偵續字第224 號），本院判決如下：
    主  文
乙○○明知為禁藥而轉讓，處有期徒刑陸月。
    事  實
一、乙○○明知安非他命業經中央衛生主管機關行政院衛生署公
    告列為禁藥管理，屬藥事法第22條第1 項第1 款所規範之禁
    藥，不得轉讓，竟仍基於轉讓禁藥安非他命之犯意，於民國
    98年1 月4 日晚上11時30分許，因甲○○（另案審理）欲施
    用禁藥安非他命，乙○○乃與甲○○各出資新臺幣（下同）
    1 千元，以合資購買之方式，由乙○○於翌日上午11時許，
    在臺北市○○區○○路6 段76巷口之便利商店前，向綽號「
    小郭」之姓名、年籍不詳成年男子，購入2 千元之禁藥安非
    他命1 小包，再由乙○○將甲○○應分得部分之禁藥安非他
    命交付予甲○○，以此方式轉讓禁藥安非他命予甲○○（淨
    重未逾10公克）。嗣為警於98年3 月17日7 時30分許，在臺
    北市○○區○○路128 巷3 弄14號查獲而知上情。
二、案經臺北市政府警察局內湖分局報臺灣士林地方法院檢察署
    檢察官偵查起訴。
    理  由
壹、程序方面：
(一)被告以外之人於審判外之言詞或書面陳述，除法律有規定者
    外，不得作為證據；被告以外之人於檢察事務官、司法警察
    官或司法警察調查中所為之陳述，與審判中不符時，其先前
    之陳述具有較可信之特別情況，且為證明犯罪事實存否所必
    要者，得為證據，刑事訴訟法第159 條第1 項、第159 條之
    2 定有明文。所謂「顯有不可信性」與「相對特別可信性」
    ，係指陳述是否出於供述者之真意、有無違法取供情事之信
    用性而言，故應就偵查或調查筆錄製作之原因、過程及其功
    能等加以觀察其信用性，據以判斷該傳聞證據是否有顯不可
    信或有特別可信之情況而例外具有證據能力，又先前之陳述
    如係出於自然之發言、臨終前之陳述或違反自己利益之陳述
    等，則在此特別情形下所為之陳述，其虛偽之可能性通常較
    低，可信程度相對提高，而可信之特別情況應依陳述時之客
    觀情況綜合比較判斷，即先前陳述須未受污染，且無不當外
    力介入（最高法院94年度臺上字第629 號、第5490號、第56
    81號判決意旨參照）。經查：證人甲○○於警詢時製作之警
    詢筆錄，並無證據可證明警方有何非法取供之情事，且證人
    甲○○於本院審理中屢經傳喚、拘提而不到庭，是其警詢筆
    錄具有可信之特別情況，且為證明本件犯罪事實之存否所必
    要，故證人胡昌奇於警詢之陳述，本院認符合前開刑事訴訟
    法第159 條之3 第3 款之情形，依法有證據能力，被告及辯
    護人主張無證據能力云云，自不可採。
(二)次按被告以外之人於偵查中向檢察官所為之陳述，除顯有不
    可信之情況者外，得為證據，刑事訴訟法第159 條之1第2項
    定有明文。而該條在92年1 月14日之增訂理由第3點 中業已
    敘明，現階段刑事訴訟法規定檢察官代表國家偵查犯罪、實
    施公訴，依法其有訊問被告、證人及鑑定人之權，證人、鑑
    定人且須具結，而實務運作時，偵查中檢察官向被告以外之
    人所取得之陳述，原則上均能遵守法律規定，不致違法取供
    ，可信性極高，為兼顧理論與實務，爰於該條第2 項增訂被
    告以外之人於偵查中向檢察官所為之陳述，除顯有不可信之
    情況外，得為證據等語。經查：本案證人甲○○，因本案曾
    經於偵查中由檢察官命具結後，加以訊問，即合於法定程序
    ，且其於檢察官訊問時之證述，依筆錄之記載，並無證據顯
    示係遭受強暴、脅迫、詐欺、利誘等外力干擾情形，或在影
    響其心理狀況致妨礙其自由陳述等顯不可信之情況，無顯不
    可信之情況，而被告及辯護人復未能提出證人甲○○在偵查
    中所述有何其他顯不可信之情況，證人甲○○於偵查中向檢
    察官所述，自有證據能力。
(三)再按本件認定事實所引用之其餘卷證資料（包含文書證據、
    物證等證據），並無證據證明係公務員違背法定程序所取得
    ，且被告及辯護人對本案引用之供述證據資料之證據能力，
    並未表示爭執，被告及辯護人於審判程序中復未於言詞辯論
    終結前表示異議，且卷內之文書證據及物證等，亦無顯有不
    可信之情況與不得作為證據之情形，則依刑事訴訟法第159
    條之5 之規定，本件認定事實所引用之所有文書證據、物證
    等證據，均有證據能力。
貳、得心證之理由
一、訊據被告乙○○固坦承其曾與證人甲○○各出資1 千元，合
    資向「小郭」購買安非他命1 小包，一起施用之事實（詳見
    本院99年1 月28日審判筆錄），惟矢口否認有何轉讓安非他
    命之犯行，辯稱：伊在98年1 月5 日沒有與證人甲○○見面
    云云，經查：被告乙○○於98年1 月5 日轉讓禁藥安非他命
    予證人甲○○之事實，業據其於本院準備程序中自承：98年
    1 月初，伊與甲○○有見面並一起施用毒品，是伊叫朋友送
    到巷口那邊（詳見本院卷第12頁至第13頁）綦詳，核與證人
    甲○○於偵查中供稱：「98年1 月4 日晚上我打電話給乙○
    ○說要用安非他命，他是在隔天（即98年1 月5 日）11點來
    ，他來的時候，身上沒有，他打給他朋友，問我要不要和他
    一起出錢，1 人出1 千元；他朋友是40分鐘以後到的，錢我
    是拿給乙○○，交易時我有跟上去看，他給我1 小包。」（
    詳見臺灣士林地方法院檢察署98年度偵續字第22 4號卷第23
    頁至第24頁）之情節相符；另被告乙○○所持用之行動電話
    門號0000000000號於98年1 月4 日晚間11時27分至11時43分
    與證人甲○○所持用之行動電話門號0000000000號有多次通
    話記錄，而證人甲○○持用之上揭行動電話於98年1 月5 日
    上午及下午之多次通話紀錄均顯示發、受話基地位置於臺北
    市○○區○○路五段其住處附近，此均有前開行動電話號碼
    之雙向通聯記錄1 份附卷可憑（詳見臺灣士林地方法院檢察
    署98年度偵字第4454號卷第69頁至第74頁），足認被告上開
    所述，核與事實相符，自堪採為認定犯罪之證據。本件事證
    明確，被告犯行洵堪認定，應依法論科。
二、按安非他命固為毒品危害防制條例第2 條第2 項第2 款所規
    定之第二級毒品，惟安非他命前亦經中央衛生主管機關行政
    院衛生署於68年7 月7 日以衛署藥字第221433號函、69年12
    月8 日以衛署藥字第301124號函公告列為不准登記藥品及禁
    止使用，復於75年7 月11日以衛署藥字第597627號函重申公
    告禁止使用之意旨，再於79年10月9 日以衛署藥字第904142
    號函禁止於醫療上使用，此有該署79年10月9 日衛署藥字第
    904142號函1 紙在卷可稽，是安非他命自亦屬藥事法第22條
    第1 項第1 款所規定之禁藥。次按藥事法第83條第1 項轉讓
    禁藥罪之法定刑為7 年以下有期徒刑，得併科500 萬元以下
    罰金，較毒品危害防制條例第8 條第2 項轉讓第二級毒品罪
    之法定刑為重，藥事法第83條第1 項係於93年4 月21日修正
    公布，同年月23日施行，為毒品危害防制條例之後法，而毒
    品之範圍尚包括影響精神物質與其製品，至藥事之管理，亦
    非僅止於藥品之管理，毒品未必係經公告之禁藥，禁藥亦未
    必為毒品，毒品危害防制條例與藥事法二者，並無必然之特
    別法與普通法關係；故除非轉讓之第二級毒品達毒品危害防
    制條例第8 條第6 項之一定數量（即淨重10公克以上），經
    依法加重後之法定刑較藥事法第83條第1 項之法定刑為重之
    情形外，因藥事法第83條第1 項為重法，自應優先適用藥事
    法處罰（臺灣高等法院暨所屬法院94年法律座談會刑事類提
    案第8 號結論意旨參照）。經查，本件被告乙○○轉讓之安
    非他命，買入價格僅2 千元，且無證據證明本件轉讓之第二
    級毒品安非他命已逾10公克以上，自不得依毒品危害防制條
    例第8 條第6 項規定加重其刑。是核本件被告乙○○所為，
    係犯藥事法第83條第1 項之轉讓禁藥罪。公訴人雖認被告係
    以每0.2 公克1,000 元之價格，販賣第二級毒品甲基安非他
    命予證人甲○○，藉以牟利，涉犯毒品危害防制條例第4 條
    第2 項之販賣第二級毒品罪等情；惟查：本件公訴人認被告
    涉有前揭販賣第二級毒品之犯行，無非係以證人甲○○於警
    詢、偵訊時之證述及扣案之安非他命和電子磅秤等物為主要
    論據。然被告乙○○自警詢以迄本院審理時均堅詞否認涉有
    起訴書所載之販賣第二級毒品甲基安非他命犯行，且證人甲
    ○○於偵訊時均稱：其與乙○○向其朋友合資購買等語（詳
    見臺灣士林地方法院檢察署98年度偵字第4454號卷第56頁、
    臺灣士林地方法院檢察署98年度偵續字第224 號卷第24頁）
    ，其與被告乙○○於本院審理時所供承合資購買安非他命之
    情節大致相符，雖證人甲○○於警詢中陳稱：伊於98年1 月
    4 日晚間打4 次電話給被告，電話中向他購買安非他命，說
    好約隔天1 月5 日早上大約11點多，約在伊住處臺北市○○
    區○○路6 段76巷口交易，購買安非他命1 包，代價1000元
    云云（詳見臺灣士林地方法院檢察署98年度偵字第4454號卷
    第17頁）、於偵查中則稱：「（問：被告何時送毒品給你？
    ）被告是98年1 月5 日早上11點送來給我，他開紅色喜美車
    ，就是和我在內湖分局筆錄講的一樣。（問：為何當時說賣
    安非他命的就是乙○○？）沒錯，就是我指證他。」（詳見
    臺灣士林地方法院檢察署98年度偵續字第224 號卷第24頁）
    ，然證人甲○○前於偵查中供稱：「沒有向他購買，是我們
    一起出錢，他朋友送過來。」（詳見臺灣士林地方法院檢察
    署98年度偵字第4454號卷第56頁），復稱：「98年1 月4 日
    晚上我打電話給乙○○說要用安非他命，他是在隔天11點來
    ，1 包0.2 公克，1 千元，他來的時候，身上沒有，他打給
    他朋友，問我要不要和他一起出錢」（詳見臺灣士林地方法
    院檢察署98年度偵續字第224 號卷第24頁），是尚難憑證人
    甲○○上揭前後不一、顯有瑕疵之供述，遽為被告乙○○有
    販賣第二級毒品安非他命之不利認定，而應以證人甲○○前
    揭所述被告乙○○轉讓禁藥安非他命一節，與被告乙○○於
    本院審理中所述大致相符，較為可採；又依卷內資料亦無積
    極證據足資證明被告有賺取差價或其他利益之情事，依罪疑
    唯輕之原則，自難認定被告乙○○有何販賣第二級毒品甲基
    安非他命之行為。據上，既無積極證據足證被告有何販賣第
    二級毒品甲基安非他命之犯行，被告之行為僅構成轉讓禁藥
    安非他命罪，不能以販賣第二級毒品甲基安非他命之罪名相
    繩，公訴人此部分公訴意旨，容有未洽，然起訴之基本事實
    既屬同一，應予變更起訴之法條。被告轉讓前之持有安非他
    命之低度行為，應為其轉讓之高度行為所吸收，不另論罪。
三、爰審酌被告轉讓禁藥安非他命予他人施用，足以助長吸毒歪
    風，戕害他人身心健康，並損及社會善良風俗，被告之犯罪
    動機、目的、轉讓禁藥僅1 次，數量非鉅，及被告犯後否認
    犯行，未知悔悟等一切情狀，量處如主文所示之刑。
四、至於扣案之扣案之甲基安非他命2 包（驗前總純質合計淨重
    21.23 公克）及電子磅秤1 臺，因非屬本件被告乙○○轉讓
    禁藥安非他命所因而查獲，而係被告購買、施用毒品所用，
    業據被告於警詢、偵查及本院審理時供述明確，與本案尚無
    關聯，均不併予宣告沒收、銷毀，附此敘明。
據上論斷，應依刑事訴訟法第299 條第1 項前段、第300 條，藥
事法第83條第1 項，判決如主文。
本案經檢察官彭康凡到庭執行職務
中    華    民    國    99    年    2     月    12    日
                  刑事第八庭審判長法  官  黃雅君
                                  法  官  陳彥宏
                                  法  官  陳俞婷
以上正本證明與原本無異。
如不服本判決應於收受判決後10日內向本院提出上訴書狀，並應
應敘述具體理由。其未敘述上訴理由者，應於上訴期間屆滿後20
日內向本院補提理由書(均須按他造當事人之人數附繕本)「切勿
逕送上級法院」。
                            書記官  郭娜羽
中    華    民    國    99    年    2     月    12    日
附錄本案論罪科刑法條全文
藥事法第83條
明知為偽藥或禁藥，而販賣、供應、調劑、運送、寄藏、牙保、
轉讓或意圖販賣而陳列者，處7年以下有期徒刑，得併科新臺幣5
百萬元以下罰金。
犯前項之罪，因而致人於死者，處7年以上有期徒刑，致重傷者
，處3年以上12年以下有期徒刑。
因過失犯第1項之罪者，處2年以下有期徒刑、拘役或科新臺幣30
萬元以下罰金。
第1項之未遂犯罰之。

司法院資訊處製作；財團法人民間司法改革基金會備份。
